【裁判字號】    95,訴,980
【裁判日期】    950929
【裁判案由】    毒品危害防制條例
【裁判全文】
臺灣臺北地方法院刑事判決               95年度訴字第980號
    公  訴  人  臺灣臺北地方法院檢察署檢察官
    被      告  甲○○
    選任辯護人  舒建中律師
上開被告因違反毒品危害防制條例案件，經檢察官提起公訴（九
十五年度偵字第八一八四號），本院判決如下：
    主  文
甲○○轉讓第一級毒品未遂，累犯，處有期徒刑壹年。
扣案含第一級毒品海洛因成分之白粉壹包（淨重零點捌捌公克）
沒收銷燬。
    事  實
一、甲○○前於八十二年間，因違反肅清煙毒條例案件，經本院
    以八十二年度訴字第二四一三號判處有期徒刑三年二月確定
    ，復於八十四年間因違反麻醉藥品管理條例及違反戡亂時期
    肅清煙毒條例案件，經本院以八十四年度訴字第三七三號分
    別判處有期徒刑六月、三年六月，定應執行刑為有期徒刑三
    年八月確定，前開有期徒刑三年二月、三年八月接續執行至
    八十七年一月二十七日因縮短刑期假釋出監，並於九十年五
    月一日因假釋期滿未經撤銷而執行完畢，仍不知悔改，明知
    海洛因為毒品危害防制條例所規定之第一級毒品，不得非法
    轉讓，竟於九十五年三月二十八日晚上六時二十一分許（起
    訴書誤繕為九十五年三月二十八日晚上六時二十七分許），
    接獲乙○○來電（乙○○以0000000000號行動電
    話與甲○○0000000000號行動電話聯絡）欲向甲
    ○○調取價值新臺幣（下同）一千元之第一級毒品海洛因後
    ，甲○○即基於轉讓第一級毒品海洛因之犯意，與乙○○約
    定在臺北市○○街一三巷巷口處交付價值一千元之第一級毒
    品海洛因，嗣於九十五年三月二十八日晚上七時三十分許，
    甲○○依約前往上開約定地點與乙○○見面以著手轉讓行為
    時，即為接獲其他線報前往該處埋伏之警員劉志中、丁丰芳
    、劉宗恕當場查獲而未得逞，並由劉宗恕在接近甲○○之地
    面發現且扣得甲○○所持有欲轉讓含第一級毒品海洛因成分
    之白粉一包（淨重零點八八公克），始查悉上情。
二、案經臺北市政府警察局中山分局報請臺灣臺北地方法院檢察
    署檢察官偵查起訴。
    理  由
一、訊據被告甲○○固不否認其於九十五年三月二十八日晚上六
    時二十一分許接獲證人乙○○來電，而與證人乙○○約在上
    開為警查獲地點見面，且扣案含第一級毒品海洛因成分之白
    粉一包為其所有等情，惟矢口否認有轉讓第一級毒品海洛因
    之犯行，並辯稱：案發當天，因乙○○錢不夠，所以乙○○
    前往查獲地點找伊，要與伊一起去向別人買毒品，扣案之毒
    品為伊所有，並沒有要交付乙○○云云。經查：
  (一)證據能力部分：
  (1)按被告以外之人於審判外之陳述，雖不符前四條之規定，而
    經當事人於審判程序同意作為證據，法院審酌該言詞陳述或
    書面陳述作成時之情況，認為適當者，亦得為證據；當事人
    、代理人或辯護人於法院調查證據時，知有刑事訴訟法第一
    百五十九條第一項不得為證據之情形，而未於言詞辯論終結
    前聲明異議者，視為有前項之同意，刑事訴訟法第一百五十
    九條之五定有明文。本案證人乙○○於偵查中之證言，為檢
    察官所引用，而被告與辯護人於本院言詞辯論終結前並未聲
    明異議，依據前開規定，自應認具有證據能力。
  (2)另證人乙○○於警詢之證言，經辯護人於準備程序以審判外
    陳述為由爭執其證據能力，而觀諸檢察官所提出所有證據資
    料及本院當庭勘驗證人乙○○警詢錄音帶之勘驗筆錄（見本
    院卷第四○頁至第四六頁），並無從證明證人乙○○於警詢
    之證言具有較為可信之特別狀況，且證人乙○○業經本院傳
    喚到庭具結作證，是證人乙○○於警詢之證言，尚難認符合
    刑事訴訟法第一百五十九條之二、第一百五十九條之三之規
    定，自難認有證據能力。
  (二)實體認定部分：
  (1)本案被告於九十五年三月二十八日晚上六時二十一分許接獲
    證人乙○○來電，而與證人乙○○約在上開為警查獲地點見
    面，且為警查獲當時扣得含第一級毒品海洛因成分之白粉一
    包（淨重零點八八公克）為被告所有等情，為被告所不否認
    ，並有相關通聯紀錄及法務部調查局鑑定通知書在卷可資佐
    證，上開事實自堪信為真實。
  (2)被告於本院審理中固辯稱：伊係於為警查獲前幾個月經過朋
    友介紹認識乙○○，案發前曾一起向別人拿了毒品二、三次
    ，而伊與乙○○均曾聯絡賣毒品之人，而每次合資購買毒品
    都買一、二萬元，一人出一半，買到毒品後再一起施用毒品
    ，除了這二、三次，沒有其他聯繫及往來。乙○○於案發當
    天打電話給伊，僅提到要來找伊聊天，所以就約在為警查獲
    地點見面，見面後，乙○○說錢不夠問伊有沒有錢，想要與
    伊合資去向別人拿毒品，合資細節還沒提到，警察就過來，
    伊身上的毒品是要供自己施用的云云，然證人乙○○於偵查
    中結證稱：伊以電話與被告聯絡，要調一千元毒品，所以與
    被告約在雙城街見面，等到被告去拿時我再給錢等語（見臺
    灣臺北地方法院檢察署九十五年度偵字第八一八四號卷第六
    六頁）；證人乙○○於本院審理中結證稱：伊與被告是在九
    十四年就經由朋友介紹認識，並沒有經常聯絡，而朋友介紹
    時，伊即知道被告有在使用毒品，伊於查獲前一個多月前開
    始施用毒品，原都是向一個蘆洲的人買，但後來蘆洲的人失
    去聯絡，所以這次才打電話向被告調毒品，之前並沒有與被
    告一起去買過或施用毒品。案發當天打電話給被告，伊有跟
    被告說要調一千元的海洛因，被告說見面再談，就與伊約在
    查獲地點，伊即帶了一千元前往查獲地點，待伊與被告碰面
    後，被告問伊為何慢到，伊回答因紅燈塞車，接著警察就來
    了，警察就在被告後面沒多遠的地方撿起扣案的毒品等語（
    見本院九十五年九月五日審判筆錄），被告所辯其於本案發
    生前曾與證人乙○○合資購買毒品且一起施用海洛因及案發
    時證人乙○○係要與伊一同合資向他人購買毒品云云，均與
    證人乙○○上開證述情節不符。另證人即查獲之警員劉志中
    於本院審理中到庭結證稱：伊任職大安分局警備隊，因於案
    發當天下午二點多接獲線民報案說之前曾抓的犯罪嫌疑人陳
    先明要到雙城街買毒品，伊立即而與丁丰芳、劉宗恕執行毒
    品專案勤務前往雙城街埋伏，在案發地點走來走去，而該處
    地上因都有管理員打掃，所以沒有看到有任何東西在地上，
    到了當天六點多，伊就看到證人乙○○出現在雙城街公園的
    一邊角落，伊與丁丰芳站在乙○○出現的公園那邊，劉宗恕
    站在另一側，伊接著就看到被告從另一邊出來與乙○○碰面
    ，丁丰芳覺得可疑就打手勢與伊、劉宗恕分三邊接近盤查，
    伊是從乙○○後面接近，丁丰芳是從被告後面接近，劉宗恕
    則從正面過來，劉宗恕就在被告旁邊右後方的地上發現扣案
    之毒品，被告說毒品是乙○○的，乙○○說：「不要，我又
    還沒有跟你買到」等語（見本院九十五年九月五日審判筆錄
    ），可知本案被告與證人乙○○於九十五年三月二十八日晚
    上六時二十一許之電話聯絡中業已就以轉讓價值為一千元之
    海洛因之細節、交付地點、時間達成合意，被告並依約定時
    間前往約定地點與證人乙○○見面欲交付價值一千元之海洛
    因，是本案被告基於轉讓第一級毒品海洛因與證人乙○○並
    已著手轉讓行為而未得逞，被告所犯轉讓第一級毒品海洛因
    未遂之犯行堪以認定，被告前開所辯，顯屬事後卸責之詞，
    難以採信。
  (3)按所謂販賣行為，並不以販入之後復行賣出為要件，祇要以
    營利為目的，將禁藥購入或賣出，有一於此，其犯罪即為完
    成，最高法院著有六十七年臺上字第二五○○號判例要旨可
    參。本案檢察官雖以被告上開行為涉犯販賣第一級毒品未遂
    罪嫌而提起公訴，然本案扣案含第一級毒品海洛因成分之白
    粉一包，淨重僅零點八八公克，已如前述，而觀諸檢察官所
    提之證據資料，並無法證明被告係基於意圖營利販入或出售
    扣案毒品，亦無法證明被告欲以超出其購入價格之價格將扣
    案之白粉出售予證人乙○○，是基於罪疑唯輕之原則，本院
    僅能認定被告係基於轉讓第一級毒品海洛因之犯意欲將扣案
    之白粉轉讓與證人乙○○，併此敘明。
  (4)綜上所述，本案事證業已明確，被告犯行堪以認定。
二、查被告行為後，刑法業經立法院通過修正，於九十四年二月
    二日經總統公布修正，並自九十五年七月一日生效，其中易
    服勞役部分，原配合罰金罰鍰提高標準條例第二條（九十五
    年七月一日刪除）之規定，係以銀元一百元至銀元三百元折
    算一日，後修正為以新臺幣一千元、二千元或三千元折算一
    日；未遂犯部分，將原刑法第二十六條前段所定「未遂犯之
    處罰，得按既遂犯之刑減輕之」之規定移列至新刑法第二十
    五條第二項後段「並得按既遂犯之刑減輕之」；累犯部分，
    新法將原規定「受有期徒刑之執行完畢，或受無期徒刑或有
    期徒刑一部之執行而赦免後，五年以內再犯有期徒刑以上之
    罪者，為累犯，加重本刑至二分之一」修正為「受徒刑之執
    行完畢或一部執行而赦免後，五年以內故意再犯有期徒刑以
    上之罪者，為累犯，加重本刑至二分之一」，經綜合比較上
    開法律變更之情形，以九十五年七月一日修正生效後之規定
    對於被告較為有利，依據修正後刑法第二條第一項後段之規
    定，即應適用九十五年七月一日修正生效後之上開刑法規定
    ，合先敘明。
三、核被告所為，係犯毒品危害防制條例第八條第五項、第一項
    之轉讓第一級毒品未遂罪。公訴人認本案被告如犯罪事實欄
    所示行為係犯毒品危害防制條例第四條第六項、第一項之販
    賣第一級毒品海洛因未遂罪而提起公訴，然本案無從認定被
    告係意圖營利而販入或售出扣案之毒品，亦無從認定被告欲
    以超出其購入價格之價格將扣案之毒品出售予證人乙○○，
    僅能認定被告成立毒品危害防制條例第八條第五項、第一項
    之轉讓第一級毒品未遂罪，已如前述，公訴人據以起訴之法
    條尚有未洽，容或有所誤會，惟公訴人據以起訴之犯罪事實
    與本院認定之上開事實，基本社會事實核屬同一，且經本院
    當庭諭知被告可能觸犯上開罪嫌，起訴法條應予變更。另被
    告前所受有期徒刑之宣告及執行完畢之情如犯罪事實欄所載
    ，有臺灣高等法院被告前案紀錄表一份在卷可參，被告於有
    期徒刑執行完畢後五年內再故意犯本案有期徒刑以上之罪，
    為累犯，應依修正後刑法第四十七條第一項之規定加重其刑
    。又本案被告著手於轉讓第一級毒品海洛因之實施而未交付
    扣案毒品，即為警查獲，為未遂犯，爰依修正後刑法第二十
    五條第二項但書之規定，按既遂犯之刑度減輕其刑。爰審酌
    被告於警詢、偵查及本院審理中均否認犯行，犯後態度不佳
    、轉讓第一級毒品海洛因之數量、犯罪手段、犯罪之次數、
    犯罪對於國家社會公益之影響等情狀，量處如主文所示之刑
    。末扣案含第一級毒品海洛因成分之白粉一包，淨重零點八
    八公克，為查獲之毒品，應依毒品危害防制條例第十八條第
    一項前段之規定併與宣告沒收銷燬。
據上論斷，應依刑事訴訟法第二百九十九條第一項前段、第三百
條，毒品危害防制條例第八條第五項、第一項、第十八條第一項
前段，修正後刑法第十一條前段、第二條第一項後段、第四十七
條第一項、第二十五條第二項但書，
本案經檢察官廖舒屏到庭執行職務
中    華    民    國    95    年    9     月    29    日
                        臺灣臺北地方法院刑事第八庭
                            審判長法  官  陳德民
                                  法  官  孫曉青
                                  法  官  唐于智
上正本證明與原本無異。
如不服本判決，應於判決送達後10日內，向本院提出上訴狀。
                                  書記官  李玟郁
中    華    民    國    95    年    9     月    29    日
附錄本案論罪法條
毒品危害防制條例第8條
轉讓轉讓第一級毒品者，處1 年以上7 年以下有期徒刑，得併科
新臺幣100 萬元以下罰金。
轉讓第二級毒品者，處6 月以上5 年以下有期徒刑，得併科新臺
幣70萬元以下罰金。
轉讓第三級毒品者，處3 年以下有期徒刑，得併科新臺幣30萬元
以下罰金。
轉讓第四級毒品者，處1 年以下有期徒刑，得併科新臺幣10萬元
以下罰金。
前四項之未遂犯罰之。
轉讓毒品達一定數量者，加重其刑至二分之一，其標準由行政院
定之。


司法院資訊處製作；財團法人民間司法改革基金會備份。
